【裁判字號】    92,台上,5854
【裁判日期】    921016
【裁判案由】    誣告
【裁判全文】
最高法院刑事判決                              九十二年度台上字第五八五四號
    上訴人  台灣高等法院台中分院檢察署檢察官
    被  告  甲○○
右上訴人因被告誣告案件，不服台灣高等法院台中分院中華民國九十年四月二十日第
二審更審判決（九十年度上更(一)字第五二號，起訴案號：台灣台中地方法院檢察署八
十六年度偵字第一一三八三、一四二九二號），提起上訴，本院判決如左：
    主  文
原判決撤銷，發回台灣高等法院台中分院。
    理  由
本件原判決撤銷第一審論處被告甲○○意圖他人受刑事處分，而向該管公務員誣告罪
刑（處有期徒刑壹年，緩刑年）之判決，改判諭知被告無罪，固非無見。
惟查本件告訴人張軒銘核准登記之美術著作「增你高圖」，固已於民國八十六年七月
一日，因登記不實，經內政部以台內著字第八六０九一二八號函，撤銷其著作權之
登記在案，但依該函（見原審上更(一)卷第五六至五八頁）主旨之記載，係以告訴人之
上開美術著作完成日期申報不實而撤銷登記，並未認定告訴人即無該美術著作權（按
該函說明四，已敘明如符合著作權法第十三條之規定，仍享有著作權），該函副本並
已送被告。本件系爭「儷人圖」是否重製告訴人之美術著作「增你高圖」，仍應就「
增你高圖」是否確為告訴人之美術著作，及被告是否明知該項事實審認，自不能以上
開內政部函即遽認被告無重製告訴人之美術著作「增你高圖」，進而認被告並無誣告
之故意。又按誣告罪之成立，以明知所告事實為虛偽為要件，如行為人係出於誤會或
懷疑，或對事實誇大其詞而申告，固與誣告之要件，並不相當，但若行為人以親身經
歷之事實，堅指被訴人有犯罪行為，即不能於事後諉稱其係出於懷疑或誤認。本件檢
察官上訴意旨以：本件被告已坦承系爭「儷人圖」著作物並非其所創作，係其父楊錫
登所創作，而其於台灣高等法院另案八十五年度上易字第二七五五號案件審理中，承
審法官命被告之父楊錫登當庭繪製「儷人圖」，發現其並無創作能力，被告並已親身
經歷該項事實。且該「儷人圖」美術著作權向內政部登記著作權之發生日期為八十二
年十月一日，該登記之著作人登記為被告，被告自應明知該項事實，其竟仍對告訴人
提出告訴，豈能謂無誣告之故意云云，經核尚非全然無據，允宜調取前開案卷，查明
被告在八十六年一月六日向檢察官提出告訴前，是否已確知其父並無創作能力，遽以
被告對告訴人所提告訴在前開案件八十六年四月十五日判決前，而認被告無誣告之故
意，難謂無調查職責未盡之不當。檢察官上訴意旨指摘原判決不當，尚非全無理由，
應認仍有撤銷發回更審之原因。
據上論結，應依刑事訴訟法第三百九十七條、第四百零一條，判決如主文。
中      華      民      國    九十二    年      十      月     十六     日
                              最高法院刑事第八庭
                                  審判長法官  莊  登  照
                                        法官  洪  明  輝
                                        法官  黃  一  鑫
                                        法官  魏  新  和
                                        法官  林  秀  夫
      右正本證明與原本無異
                                              書  記  官
中      華      民      國    九十二    年      十      月    二十三    日


司法院資訊處製作；財團法人民間司法改革基金會備份。
